【裁判字號】    98,訴,421
【裁判日期】    980717
【裁判案由】    損害賠償
【裁判全文】
臺灣高雄地方法院民事判決               98年度訴字第421號
原      告  乙○○
被      告  甲○○
上列當事人間侵權行為損害賠償事件，原告於刑事訴訟程序（97
年度審交易字第359 號）提起附帶民事訴訟（97年度審交附民字
第107 號），經本院刑事庭裁定移送，本院於民國98年6 月22日
言詞辯論終結，判決如下：
    主  文
被告應給付原告新台幣貳拾參萬貳仟伍佰零捌元，及自民國九十
七年九月二十七日起至清償日止，按週年利率百分之五計算之利
息。
原告其餘之訴駁回。
本判決第一項得假執行。
原告其餘假執行之聲請駁回。
    事  實  及  理  由
壹、程序部分：
一、按訴狀送達後，原告不得將原訴變更或追加他訴，但擴張或
    減縮應受判決事項之聲明者，均不在此限，民事訴訟法第25
    5 條第1 項第3 款定有明文。原告起訴聲明：(一)被告應給付
    原告新台幣（下同）872,950 元，及自民國97年1 月23日起
    至清償日止，按週年利率百分之5 計算之利息。(二)願供擔保
    ，請准宣告假執行（見本院97年度審交附民字第107 號卷，
    下稱附民卷，第3 頁）。嗣於98年4 月8 日本院準備程序中
    當庭更易其前開第1 項訴之聲明如後述（見本院卷第86頁）
    ，揆諸首揭規定，其所為訴之變更乃應受判決事項聲明之減
    縮，於法有據，合先敘明。
二、本件被告經合法通知，未於言詞辯論期日到場，核無民事訴
    訟法第386 條所列各款情形，爰依原告之聲請，由其一造辯
    論而為判決。
貳、實體部分：
一、原告主張：被告於97年1 月23日晚上11時10分許，駕駛車牌
    號碼8427-NY 號自用小客貨車（下稱系爭廂型車），沿高雄
    市苓雅區○○○路由東往西方向行駛，途經該路與高速公路
    西側便道、設有禁止左轉標誌之交岔路口，竟擅自左轉彎，
    適伊騎乘車牌號碼XWM-452 號普通重型機車（下稱系爭重機
    車），沿高雄市苓雅區○○○路南側設有快慢車道分道線之
    慢車道由西往東方向駛至，見系爭廂型車違規左轉後煞避不
    及，致伊騎乘系爭重機車之車頭部位撞擊被告駕駛系爭廂型
    車之右側車身部位（下稱系爭事故），因而受有左股骨開放
    性骨折、左橈骨、鎖骨及右腕骨骨折等傷害（下稱系爭傷害
    ）。伊因系爭事故受有損害，包括機車修理費7,060 元；家
    人照護費12萬元部分，按每日1000元計算，共5 個月，扣除
    強制險已給付1 個月；工作損失323,890 元部分，按伊月薪
    77,000元，扣除勞保職災給付，每月求償46,270元，共7 個
    月；因手腕關節炎造成日後可能需陸續搭計程車至醫院就診
    ，以每月500 元即每年6,000 元計算交通費，請求37年終生
    生活不便之損害共222,000 元；精神慰撫金20萬元等情，爰
    依侵權行為法律關係提起本件訴訟。並聲明：(一)被告應給付
    原告872,950 元，及自起訴狀繕本送達翌日即97年9 月27日
    起至清償日止，按週年利率5%計算之利息。(二)願供擔保，請
    准宣告假執行。
二、被告雖未於本院言詞辯論期日到庭，惟於本院98年3 月10日
    準備程序中則以：伊雖有違規左轉彎，但左轉彎前己方車道
    號誌為綠燈，對向車道號誌已變換為紅燈，且其他車輛均已
    停下，伊因剛起步，車子必須打檔才能前進，所以車速很慢
    ，原告戴全罩式安全帽，可能沒有看到系爭廂型車，又因闖
    紅燈之情形，才發生系爭事故；原告受傷期間上班單位應該
    仍會發薪水，否認原告有工作之損失，且否認有終生生活不
    便之損害，至於精神慰撫金之部分請法官依法判決等語，資
    為抗辯。並聲明：駁回原告之訴。
三、原告不爭執之事項：
  (一)被告於97年1 月23日晚上11時10分許，駕駛系爭廂型車，沿
    高雄市苓雅區○○○路由東往西方向行駛，途經前開路口，
    本應注意駕駛人駕駛汽車，應遵守道路交通標誌之指示，而
    不得在設有禁止左轉標誌之路口左轉，且依當時天氣晴朗、
    夜間有照明、柏油路面乾燥且無缺陷、復無障礙物，並無不
    能注意情事，竟擅自左轉；適原告騎乘系爭重機車，沿高雄
    市苓雅區○○○路南側設有快慢車道分道線之慢車道由西往
    東方向駛至，見系爭廂型車違規左轉彎後煞避不及，致原告
    騎乘系爭重機車之車頭部位撞擊被告駕駛系爭廂型車之右側
    車身部位，原告因而受有系爭傷害。
  (二)原告因系爭事故而受有支出機車修理費7,060 元；家人照護
    費12萬元（按每日1000元計算，共5 個月，扣除強制險已給
    付1 個月）等損害。
  (三)原告為大學畢業，在軟體公司作軟體設計，職稱為協理，車
    禍前每月薪資所得約7 萬元，目前為54,000元；被告為高中
    畢業，目前無業，在社團兼課，每週1 次，鐘點費每月約3,
    000 元。
  (四)原告已領得強制汽車責任險保險金共57,058元。
四、茲據原告主張及被告答辯意旨，本院認兩造爭執之事項為：
    (一)原告是否闖越紅燈致生系爭事故，而應負與有過失責任？
    如有，兩造間之過失比例各如何？(二)如原告得請求賠償損害
    ，其得請求損害賠償之項目及金額若干？茲就上開爭點分別
    論述如下：
  (一)原告是否闖越紅燈致生系爭事故，而應負與有過失責任？如
    有，兩造間之過失比例各如何？
  1.按駕駛人駕駛汽車，應遵守道路交通標誌之指示，道路交通
    安全規則第90條訂有明文。經查，被告於97年1 月23日晚上
    11 時10 分許，駕駛系爭廂型車，沿高雄市苓雅區○○○路
    由東往西方向行駛，途經前開路口，疏未注意前揭規定，冒
    然違規左轉，且依當時天氣晴朗、夜間有照明、柏油路面乾
    燥且無缺陷、復無障礙物，及視距良好等情況下，並無不能
    注意情事，適原告騎乘系爭重機車，沿高雄市苓雅區○○○
    路南側設有快慢車道分道線之慢車道由西往東方向駛至，見
    系爭廂型車違規左轉彎後煞避不及，致原告騎乘系爭重機車
    之車頭部位撞擊被告駕駛系爭廂型車之右側車身部位，原告
    因而受有系爭傷害等情，為被告於本院準備程序中所自承，
    且核與卷附道路交通事故現場圖暨調查報告表（一）、（二
    ）、事故現場及車損照片，暨國軍高雄總院附設民眾診療服
    務處診斷證明書（見影(一)卷第3 至4 頁、第7 至8 頁、第11
    至14頁）等均相符合，故被告就系爭事故之發生為有過失之
    情，堪予認定。
  2.又按行車速度，依速限標誌或標線之規定，無速限標誌或標
    線者，行車時速不得超過50公里。但在未劃設車道線、行車
    分向線或分向限制線之道路，或設有快慢車道分隔線之慢車
    道，時速不得超過40公里，此為道路交通安全規則第93條第
    1 項第1 款所明訂。查，原告於案發後警詢中及本院審理中
    均自承：伊行車時速約50公里，故就系爭事故之發生有超速
    行駛之過失（見影(一)卷第9 頁、本院卷第88頁、第106 頁）
    等語。足徵被告未依標誌指示行駛，違規左轉之情況下，原
    告復超速行駛，閃煞不及，始生系爭事故，故原告對於系爭
    事故之發生為與有過失。再佐以高雄市政府交通局車輛行車
    事故鑑定委員會鑑定結果為：被告未依標誌指示行駛，為肇
    事主因；原告超速行駛，為肇事次因（見影(一)卷第19頁）等
    情，益徵原告於系爭事故發生時，有超速行駛之情形，則其
    就系爭事故之發生自應負與有過失責任。至被告另抗辯稱：
    伊雖有違規左轉彎，但左轉彎前己方車道號誌為綠燈，對向
    車道號誌已變換為紅燈，且其他車輛均已停下，故原告為違
    規闖紅燈，亦與有過失云云，為原告所否認，就此被告並未
    提出任何證據方法以供本院調查審認，自難僅憑其片面之詞
    ，為其有利之認定，附此敘明。
  3.本院綜合斟酌被告於前開時地，違規左轉，始導致直行超速
    行駛之原告閃煞不及，而生系爭事故，暨案發當時，天候晴
    朗且視距良好等情況下，兩造均無不能注意之情事等一切情
    狀，認被告就系爭車禍之發生需負70% 過失責任，餘則應由
    原告自負。
  (二)如原告得請求賠償損害，其得請求損害賠償之項目及金額若
    干？
  1.機車修理費、看護費部分：
    原告主張因系爭事故共支出機車修理費7,060 元，及受家人
    照護之費用共12萬元，且均屬必要費用乙節，業據其提出估
    價單1 紙為據（見附民卷第4 頁），且為被告所不爭執（見
    本院卷第52頁），故此部分之損害，堪予認定。
  2.工作損失部分：
    原告主張：伊於案發時任職於力歐科技股份有限公司（下稱
    力歐公司），因系爭傷害，致受有7 個月無法上班之損失，
    依平均月薪扣除勞工保險職業災害給付，每月按46,270元計
    算等語，為被告所否認，並以前揭情詞置辯。經查，參諸本
    件原告提出之力歐公司證明書、96、97年度各類所得扣繳暨
    免扣繳憑單及力歐公司員工薪資明細表，暨勞工保險局核定
    通知書等之內容（見附民卷第12頁、本院卷第92至94頁、第
    118 至123 頁）以觀，足徵原告於96年間確任職於力歐公司
    ，執行業務所得為924,058 元，依此計算其於系爭事故發生
    前之平均月薪應為77,005元（計算式：924,058 元÷12＝
    77,005元，元以下四捨五入，以下同）。又原告自97年2 月
    1 日起至同年9 月30日間向力歐公司申請留職停薪，且自97
    年1 月27日起至同年10月7 日止即8 月又10日之期間內，曾
    向勞工保險局申領勞工保險職業災害給付共261,201 元，平
    均每月受領31,470元等情，堪予認定。此外，本院依職權就
    原告所受系爭傷害治療、復健期間是否可能影響其工作能力
    ，及影響之期間等節，函詢國軍高雄總醫院，據該院函覆稱
    ：原告因上下肢骨折，在治療及復健期間會影響其工作能力
    ，影響期間約3 個月（見本院卷第72至74頁）等語以觀，堪
    認原告主張因系爭傷害致受有無法上班之工作損失乙節，應
    屬有據，故被告辯稱：原告受傷期間上班單位應仍會發薪水
    ，否認原告有工作之損失云云，洵非可採。從而，原告主張
    受有3 個月工作損失部分，即屬有據，惟扣除勞保職災給付
    後，每月求償金額應以45,535元（計算式：77,005－31,470
    ＝45,535元）計算始屬合理，故原告主張工作損失之部分於
    未逾136,605 元（計算式：45,535元/ 月×3 月＝136,605
    元）之範圍內為有據。
  3.終身不便之損害：
    原告主張：因系爭傷害造成手腕關節炎，日後可能需搭計程
    車去醫院就診，以每月500 元之交通費計算，共請求37年，
    合計222,000 元之損害云云，並提出X 光片影本（見本院卷
    第95頁）為據，惟為被告否認，經本院依職權就系爭傷害治
    癒之情形及手腕關節炎是否導致原告終生生活不便等情，函
    詢國軍高雄總醫院，據該院函覆稱：原告骨折均已癒合，其
    左腕因骨折造成關節炎將導致之後手腕的疼痛及活動不便（
    見本院卷第74頁）等語，暨原告受系爭傷害影響工作之期間
    為3 個月乙情，業如前述，是其手腕關節炎縱可能導致日常
    生活之不便，然並無證據足資認定原告日後每月均需前往醫
    院就診，或有搭乘計程車就診之必要。從而，原告主張終身
    不便之損害與系爭事故間之相當因果關係及必要性等節，均
    屬無從證明，自難僅憑原告片面之詞為其有利之認定，是原
    告主張：被告應賠償伊終身不便之損害共222,000 元云云，
    即屬無據。
  4.精神慰撫金部分：
    按慰撫金數額之認定，除依被害人所受身體、精神上痛苦程
    度及所造成影響二者予以衡量外，尚須斟酌被害人與加害人
    雙方之身分資力與加害之程度及各種情形，予以核定。經查
    ，原告為大學畢業，在軟體公司作軟體設計，職稱為協理，
    車禍前每月薪資所得約7 萬元，目前為54,000元，名下有投
    資1 筆；被告為高中畢業，目前無業，在社團兼課，每週1
    次，鐘點費每月約3,000 元，名下有汽車1 部等情，業據兩
    造陳明在卷，並有兩造稅務電子閘門財產所得調件明細表（
    見本院卷第64頁至第71頁背面、第52頁）在卷可稽。本院斟
    酌原告因系爭事故受有前揭傷勢，又造成其手腕關節炎導致
    終身生活不便，精神上自受有相當之痛苦，暨兩造之學經歷
    、經濟能力及被告事後之態度等情狀，認原告請求被告賠償
    之精神慰撫金20萬元，尚屬過高，應予核減為15萬元為適當
    ，逾此部分之請求，為無理由。
  5.從而，原告得請求被告賠償之金額總計為413,665 元（計算
    式：7,060 ＋120,000 ＋136,605 ＋150,000 ＝413,665 元
    ）。又按損害之發生或擴大，被害人與有過失者，法院得減
    輕賠償金額，或免除之，為民法第217 條第1 項所明定。原
    告就系爭事故之發生，應負30％過失責任，已如上述，爰依
    原告應自負之過失責任比例，酌減被告對原告之賠償額30％
    。故原告得請求被告賠償之金額為：289,566 元（計算式：
    413,665 元×70％＝289,566 元）。
  6.末以，按保險人依強制汽車責任保險法規定所為之保險給付
    ，視為被保險人損害賠償金額之一部分。被保險人受賠償請
    求時，得扣除之。強制汽車責任保險法第32條定有明文。此
    一規定之立法目的，在於保險人之給付乃由於被保險人支付
    保險費所生，性質上屬於被保險人賠償責任之承擔或轉嫁，
    自應視為加害人或被保險人損害賠償金額之一部分，為避免
    受害人雙重受償，於受賠償請求時，自得扣除之。本件原告
    於事故發生後已領取強制汽車責任險保險金共57,058元乙節
    ，為原告自承，並有泰安產物保險股份有限公司理賠計算書
    3 紙（見本院卷第56至58頁）在卷可考，堪予認定，故依上
    開規定，自應予扣除，是原告得請求被告賠償232,508 元（
    計算式：289,566 元－57,058元＝232,508 元）。
五、綜上所述，原告本於侵權行為之法律關係，請求被告賠償23
    2,508 元，及自起訴狀繕本送達翌日即97年9 月27日（見附
    民卷第13頁）起至清償日止，按週年利率5 ％計算之利息，
    為有理由，應予准許；逾此部分之請求，則無理由，應予駁
    回。又本件並無訴訟費用之支出，爰不為訴訟費用負擔之諭
    知，併予敘明。
六、本件原告勝訴部分，所命給付金額未逾500,000 元，應依職
    權宣告假執行。原告其餘假執行之聲請，因訴之駁回而失所
    依據，不應准許，故併予駁回。
七、兩造之其餘攻擊防禦方法，於本件判決結果無影響，爰不一
    一論列，附此說明。
八、據上論結，本件原告之訴為一部有理由，一部無理由，依民
    事訴訟法第385 條第1 項前段、第389 條第1 項第5 款，判
    決如主文。
中    華    民    國    98    年    7     月    17    日
            民事第五庭審判長  法  官  李昭彥
                              法  官  賴文姍
                              法  官  鄭凱文
正本係照原本作成。
如不服本判決，應於送達後20日內，向本院提出上訴狀並表明上
訴理由，如於本判決宣示後送達前提起上訴者，應於判決送達後
10日內補提上訴理由書（須附繕本）。
中    華    民    國    98    年    7     月    17    日
                              書記官  張家瑜


司法院資訊處製作；財團法人民間司法改革基金會備份。
